【裁判字號】    97,裁,5333
【裁判日期】    971218
【裁判案由】    土石採取
【裁判全文】
最  高  行  政  法  院  裁  定
                                      97年度裁字第5333號
上  訴  人  甲○○
被 上訴 人  高雄縣政府
代  表  人  乙○○
上列當事人間土石採取事件，上訴人對於中華民國97年8月21日
高雄高等行政法院97年度訴字第485號判決，提起上訴，本院裁
定如下：
    主  文
上訴駁回。
上訴審訴訟費用由上訴人負擔。
    理  由
一、按對於高等行政法院判決之上訴，非以其違背法令為理由，
    不得為之，行政訴訟法第242條定有明文。依同法第243條第
    1項規定，判決不適用法規或適用不當者，為違背法令；而
    判決有同條第2項所列各款情形之一者，為當然違背法令。
    是當事人對於高等行政法院判決上訴，如依行政訴訟法第24
    3條第1項規定，以高等行政法院判決有不適用法規或適用不
    當為理由時，其上訴狀或理由書應有具體之指摘，並揭示該
    法規之條項或其內容；若係成文法以外之法則，應揭示該法
    則之旨趣；倘為司法院解釋或本院之判例，則應揭示該判解
    之字號或其內容。如以行政訴訟法第243條第2項所列各款情
    形為理由時，其上訴狀或理由書，應揭示合於該條項各款之
    事實。上訴狀或理由書如未依此項方法表明，或其所表明者
    與上開法條規定不合時，即難認為已對高等行政法院判決之
    違背法令有具體之指摘，其上訴自難認為合法。
二、本件上訴人對於高等行政法院判決上訴，係略以：上訴人於
    系爭土地上實施整地之行為，實符合土石採取法第3條第1項
    但書第2款所列無須申請土石採取許可之情形，觀諸行政院
    農業委員會民國94年5月3日農企字第0940121881號函釋內容
    ，係針對農牧用地因整地行為而有外運土石之情形加以解釋
    ，而系爭土地係屬都市計畫保護區用地，地目：林，非屬農
    牧用地，自無上開函釋之適用，原判決引用上開函釋而為上
    訴人不利之認定，自有判決適用法規不當之違背法令。又依
    據挖土機司機林永民於96年6月20日接受調查時，陳稱在96
    年6月20日時開始採挖土方等語可知，為警查獲當天即96年6
    月20日，是上訴人僱工整地之第一天，且所挖取之土石尚未
    載運出去即為警攔截，足見上訴人所涉不法情節十分輕微，
    被上訴人裁罰新臺幣（下同）100萬元之罰鍰，顯然違反比
    例原則。原判決對於上訴人所主張系爭處分違反比例原則，
    未予採信，亦未說明不足採信之理由，有判決不備理由之違
    背法令等語，為其理由。
三、本院經核上訴人對於高等行政法院判決上訴，雖以原判決有
    判決適用法規不當及不備理由之違背法令為由，惟其上訴理
    由狀所載內容，無非重述其在原審業經主張而為原判決不採
    之陳詞，就原審取捨證據、認定事實之職權行使，指摘其為
    不當，並就原審已論斷者，泛言未論斷，而非具體說明其有
    何不適用法規或適用法規不當之情形，並揭示該法規之條項
    或其內容，及合於行政訴訟法第243條第2項所列各款之事實
    ，難認對該判決之如何違背法令已有具體之指摘。縱原判決
    雖有未於判決中加以論斷者，惟尚不影響於判決之結果，與
    所謂判決不備理由之違法情形亦不相當。且「未經許可採取
    土石者，處新臺幣100萬元以上500百萬元以下罰鍰，直轄市
    、縣（市）主管機關並得限期令其辦理整復及清除其設施，
    屆期仍未遵行者，．．．並沒入其設施或機具。必要時，得
    由直轄市、縣（市）主管機關代為整復及清除其設施；其費
    用由行為人負擔。」行為時土石採取法第36條定有明文。原
    處分科處上訴人法定最低罰鍰100萬元，尚無違反比例原則
    。是依首揭說明，應認其上訴為不合法。
四、據上論結，本件上訴為不合法。依行政訴訟法第249條第1項
    前段、第104條、民事訴訟法第95條、第78條，裁定如主文
    。
中    華    民    國    97    年    12    月    18    日
                    最高行政法院第六庭
                        審判長法官  吳  明  鴻
                              法官  胡  方  新
                              法官  林  茂  權
                              法官  侯  東  昇
                              法官  黃  秋  鴻
以  上  正  本  證  明  與  原  本  無  異
中    華    民    國    97    年    12    月    18    日
                              書記官  王  福  瀛


司法院資訊處製作；財團法人民間司法改革基金會備份。
